臺灣臺南地方法院刑事判決　　　　　　　　　　　　　九十年度易字第二四一三號
　　公　訴　人　臺灣台南地方法院檢察署檢察官
　　被　　　告　甲○○
　　選任辯護人　周武旺
　　被　　　告　丙○○○股份有限公司
　　代　表　人　乙○○
右列被告因違反勞工安全衛生法等案件，經檢察官提起公訴（九十年度偵字第一四七
五號），本院判決如左：
    主  文
甲○○從事業務之人，因業務上之過失致人於死，處拘役伍拾日，如易科罰金，以銀
元參佰元折算壹日；緩刑貳年。
丙○○○股份有限公司違反雇主對防止有墜落之虞之作業場所引起之危害，應有符合
標準之必要安全衛生設備之規定，致發生死亡之職業災害，處罰金新台幣貳萬元。
    事  實
一、甲○○係丙○○○股份有限公司（設台南縣學甲鎮達明里瓦寮二二之三號，以下
    簡稱東成公司）總經理，亦係工作場所負責人，為從事業務之人。甲○○應注意
    勞工於高度二公尺以上從事石棉浪板屋頂防水作業時，應於屋架上設置適當強度
    ，且寬度三十公分以上之踏板或裝設安全網，並使勞工確實用安全帶、安全帽及
    其他必要之防護具，以防止墜落、崩塌等之虞之作業場所引起之危害，而依當時
    之情形並無不能注意之情事，竟疏未注意依規定設置上開安全設備，致所僱勞工
    林登財於民國九十年六月三十日下午四時三十分許，在東成公司內因修補辦公室
    屋頂時，不慎自高二．八公尺屋頂墜落地面，林登財因而受有顱內出血、頭部外
    傷等傷害，經送醫急救，林登財仍於九十年七月三日晚上八時許死亡。
二、案經臺灣台南地方法院檢察署檢察官自動檢舉偵查起訴。
    理  由
一、查右揭犯罪事實，業據被告甲○○於警訊時及偵查中坦承不諱，核與證人賴哲賢
    於警訊時所證述之情節大致相符，並有行政院勞工委員會南區勞動檢查所（下稱
    南區勞檢所）九十年八月八日台九十丁○衛字第一一０三六三號函覆之職業災害
    檢查報告書一份附卷可稽。而本件被害人林登財因此死亡，亦經臺灣台南地方法
    院檢察署檢察官督同檢驗員相驗屬實，製有勘驗筆錄、相驗屍體證明書、驗斷書
    在卷可憑。按「雇主對左列事項應有符合標準之安全衛生設備：五、防止墜落、
    崩塌等之虞之作業場所所引起之危害」，勞工安全衛生法第五條第一項定有明文
    ；又按「對勞工於石棉板、鐵皮板、瓦、木板、茅草、塑膠等材料構築之屋頂從
    事作業時，防止勞工踏穿墜落，應於屋架上設置適當強度，且寬度在三十公分以
    上之踏板或裝設安全網。」、「雇主對於在高度二公尺以上之高架作業，勞工有
    墜落之虞者，應使勞工確實使用安全帶、安全帽及其他必要之防護。」，勞工安
    全衛設施規則第二百二十七條、第二百八十一條亦分別定有明文。查被告甲○○
    雇用勞工進入上開地點工作時，自應注意上述規定，且依當時之情形，被告亦無
    不能注意之情事，其竟疏未注意及此，而致林登財自高度二．八公尺之屋頂墜落
    死亡，足徵被告甲○○確有過失。再者，本件經送南區勞檢所鑑定結果，亦同此
    見解，此有該所上開函文所附之報告書一份附卷足按。另被害人林登財確因本件
    職業災害而不治死亡，已如前述，則被告甲○○上開過失行為，與被害人林登財
    之死亡結果間，自具有相當因果關係，事證明確，被告甲○○嗣於本院審理中所
    辯：我不知道為何林登財會到上面修補辦公室屋頂，通常這些修補工作我們有請
    外面的工人來做云云，尚無從解免其應負之過失責任，本件被告甲○○之犯行堪
    予認定。
二、按雇主對防止有墜落之虞之作業場所引起之危害，應有符合標準之必要安全衛生
    設備，勞工安全衛生法第五條第一項第五款定有明文。被告東成公司違反此項規
    定，致生同法第二十八條第二項第一款被害人林登財死亡之職業災害，核被告東
    成公司係犯同法第三十一條第二項、第一項之罪；被告甲○○係東成公司之工作
    場所負責人，係犯同法第三十一條第一項之罪。被告甲○○所為，另犯有刑法第
    二百七十六條第二項之業務過失致人於死罪。被告甲○○以一行為觸犯上開二罪
    名，為想像競合犯，應依刑法第五十五條之規定，從較重之刑法第二百七十六條
    第二項之業務上過失致人於死罪處斷。爰審酌被告等過失程度之輕重，所生危害
    、犯後態度，已與被害人家屬達成民事和解，賠償新台幣壹佰捌拾萬元在案，有
    和解書一紙附卷可稽等一切情狀，分別處如主文所示之刑，並就被告甲○○部分
    諭知易科罰金之折算標準。被告甲○○前未曾受有期徒刑以上刑之宣告，有台灣
    台南地方法院檢察署刑案資料查註紀錄表、本院前案紀錄表在卷可憑，其經此教
    訓後，應知所謹慎，信無再犯之虞，本院因認所宣告之刑以暫不執行為適當，一
    併諭知緩刑貳年。
據上論斷，應依刑事訴訟法第二百九十九條第一項前段，勞工安全衛生法第三十一條
第一項、第二項，刑法第十一條前段、第二百七十六條第二項、第五十五條、第四十
一條第一項前段、第七十四條第一款，罰金罰鍰提高標準條例第一條前段、第二條，
判決如主文。
本案經檢察官吳宇青到庭執行職務。
中      華      民      國      九十一      年      四      月    十五  日
                              臺灣臺南地方法院刑事第一庭
                                    法  官   蘇義洲
右正本證明與原本無異。
如不服本判決，應於判決送達後十日內向本院提出上訴狀( 應附繕本 )。
                                    書記官   岑  玢
中      華      民      國      九十一      年      四      月    十五  日
附錄本案論罪科刑法條全文：
勞工安全衛生法第五條第一項第五款：
  雇主對於左列事項應有符合標準之必要安全設備：
  五  防止有墜落、崩塌等之虞之作業場所引起之危害。
勞工安全衛生法第二十八條第二項第一款：
  事業單位工作場所發生左列職業災害之一時，雇主應於二十四小時內報告檢查機
  構：
  一  發生死亡災害者。
刑法第二百七十六條第二項
  因過失致人於死者，處二年以下有期徒刑、拘役或二千元以下罰金。
  從事業務之人，因業務上之過失犯前項之罪者，處五年以下有期徒刑或拘役，得併
  三千元以下罰金。
勞工安全衛生法第三十一條第一項、第二項
  違反第五條第一項或第八條第一項之規定，致發生第二十八條第二項第一款之職業
  害者，處三年以下有期徒刑﹑拘役或科或併科新台幣十五萬元以下罰金。
  法人犯前項之罪者，除處罰其負責人外，對該法人亦科以前項之罰金。
勞工安全衛生法第三十二條第一項第二款
  有左列情形之一者，處一年以下有期徒刑﹑拘役或科或併科新台幣九萬元以下罰金
  ：
  二  違反第十條﹑第二十條第一項﹑第二十一條第一項﹑第二十二條第一項或第二
      十八條第二項﹑第四項之規定。
